【裁判字號】    96,交聲,780
【裁判日期】    970129
【裁判案由】    聲明異議
【裁判全文】
臺灣臺南地方法院交通事件裁定         96年度交聲字第780號
原處分機關  交通部公路總局嘉義區監理所麻豆監理站
異議人即受
處分人      甲○○
上列受處分人因違反道路交通管理處罰條例案件，對於交通部公
路總局嘉義區監理所麻豆監理站96年8月10日所為之裁決處分（
處分案號：麻監裁罰字第裁75-AEV625413號）聲明異議，本院裁
定如下：
    主  文
原處分撤銷。
甲○○不罰。
    理  由
一、原處分意旨略以：受處分人即異議人甲○○原所有而牌照業
    已註銷之原車牌號碼MSQ-997號重型機車，於民國96年5月21
    日晚間18點50分左右，經人駕駛並行經台北市○○○路、武
    昌街口處時，因該車未懸掛車牌行駛於道路上，致遭台北市
    警察局萬華分局武昌派出所警員 (以下稱舉發機關)，予以
    製單舉發。嗣後原處分機關即交通部公路總局嘉義區監理所
    麻豆監理站，復以前述違規事實明確，乃依照道路交通管理
    處罰條例 (以下簡稱處罰條例)第12條第1項第8款之規定，
    對於該車牌照註銷前登記為所有人之異議人，裁處罰鍰新臺
    幣10800元等語。
二、聲明異議意旨則略以：異議人甲○○，並不否認其原所有而
    牌照業已註銷之上揭車輛，於上述時間，有經人駕駛並行經
    上揭路段，未懸掛車牌行駛於道路上，致遭執勤警員予以舉
    發等事實。惟辯稱：異議人已於89年1月30日將該車出售予
    麻豆慶濠機車行，慶濠機車行隔日賣給七股鄉中古商李輝清
    ，二、三日後李輝清再將車輛轉賣給嘉義市合發機車行，惟
    合發機車行不予承認，至此機車不知去向，於是異議人於91
    年11月22日辦理拒不過戶註銷，此次違規非異議人所駕駛，
    故異議人應無原處分意旨所稱之違規行為。從而，異議人不
    服原處分機關之裁罰，乃聲明異議，請求撤銷原處分等語。
三、本院審酌：
  (一)異議人原所有，牌照業經註銷之原車牌號碼MSQ-997號自用
    小客車，於96年5月21日晚間18點50分左右，經第三人候國
    波駕駛並行經台北市○○○路、武昌街口處時，因該車未懸
    掛車牌行駛於道路上，致遭舉發機關製單舉發，嗣後原處分
    機關乃依處罰條例第12條第1項第8款之規定，對於異議人裁
    處罰鍰10800元乙節，有：
    原處分機關裁決書。
    舉發機關舉發通知單。
    等件為證，且為異議人所不否認，此部分事實當可認定。
  (二)異議人車輛已經異議人於上述時間出售，並因買受人拒不過
    戶辦理註銷牌照乙節，有異議人車輛之汽 (機)車各項異動
    登記書上記載拒不過戶等語 (見本院卷第10、12頁)及刊登
    於91年11月15日臺灣時報催告李輝清辦理過戶之廣告證明1
    紙可證 (見本院卷第11頁)。再本件違規駕駛人候國波，經
    本院傳喚並未到庭，無法證明系爭車輛係異議人提供其所騎
    乘者。故足認被告辯稱系爭車輛已經出售，違規當時，並非
    在其實力支配之下之事實，尚非無據。
  (三)再本件違規舉發通知單，僅由實際駕駛人候國波於舉發當時
    簽收，並未送達於異議人，此亦有舉發機關所檢送相關之送
    達資料，並無向異議人為送達之回證可稽。(分見本院卷第1
    6、17、18、20、21、22、23、25、26、28、29、30、31 頁
    )依此尚不得因異議人於96年8月29日提起本件異議，遽認異
    議人已踰越處罰條例第85條第1項規定之應到案期間 (96年6
    月5日)。
四、綜上所述，異議人原所有之上開機車，於本件案載違規時間
    ，既已為他人所有，且前述違規行為之發生時間，亦係在該
    車牌照註銷之後，故異議人應無須就上開違規行為負責，又
    該違規行為經核亦難認為有何可歸責於異議人之事由所致，
    故原處分機關就本件違規事實，貿然對於異議人加以裁罰，
    於法尚非適當。本件異議內容，經核亦屬有理，故應由本院
    裁定將原處分撤銷，並另為異議人不罰之諭知，以資適法。
五、據上論斷，應依道路交通案件處理辦法第20條前段，裁定如
    主文。
中    華    民    國    97    年    1    月    29    日
                  交通法庭   法  官   蔡直青
以上正本證明與原本無異。
如不服本裁定，應於收受送達後5日內向本院提出抗告狀。（應
附繕本）
                             書記官   劉鴻瑛
中    華    民    國    97    年    2     月    1     日


司法院資訊處製作；財團法人民間司法改革基金會備份。
